【裁判字號】    98,上易,664
【裁判日期】    990310
【裁判案由】    給付承攬報酬
【裁判全文】
臺灣高等法院民事判決                 98年度上易字第664號
上  訴  人  鍾朝政即振泰企業社
訴訟代理人  丙○○
訴訟代理人  丁○○○
被上訴人    五隆電工機械有限公司
法定代理人  乙○○
訴訟代理人  陳欣佑律師
上列當事人間請求給付承攬報酬事件，上訴人對於中華民國98年
6月5日臺灣桃園地方法院97年度訴字第1855號第一審判決提起上
訴，本院於99年2月24日言詞辯論終結，判決如下：
    主      文
上訴駁回。
第二審訴訟費用由上訴人負擔。
    事實及理由
一、本件上訴人起訴主張：伊前與被上訴人公司訂立承攬契約，
    約定承作被上訴人公司屋頂浪板工程（下稱系爭工程），並
    約定施工完畢即可付款。系爭工程於民國95年6月25日施作
    完畢，計總工程款金額為新台幣（下同）566,055元（下稱
    系爭工程款），伊遂於同日持請款單向被上訴人請款，詎被
    上訴人公司當時董事長甲○○（已死亡）稱身體不適，待出
    院再為給付，又以需要開立發票始得請款為由未為給付。伊
    乃於96年8月27日開立發票向被上訴人請款，惟被上訴人迄
    未給付，伊乃於97年10月9日具狀向原法院聲請核發支付命
    令，經原法院以97年度司促字第35917號受理核發，惟被上
    訴人聲明異議，視為起訴，爰依民法第490條之規定提起本
    件訴訟，求為判決命被上訴人應給付上訴人566,055元，及
    自支付命令繕本送達被告之翌日起算之法定遲延利息，並陳
    明願供擔保請准宣告假執行。原判決為上訴人全部敗訴之判
    決，上訴人不服提起上訴，於本院聲明為：(一)原判決廢棄。
    (二)上開廢棄部分，被上訴人應給付上訴人566, 055元，及自
    支付命令繕本送達被上訴人之翌日起迄清償日止，按年息5%
    計算之利息。
二、被上訴人則以：被上訴人公司前任法定代理人甲○○於95年
    3月8日、同年月27日確診罹患局部晚期廣泛性胃癌，需於腫
    瘤科接受化學治療，於95年6月27日死亡，是甲○○自病發
    至辭世不到3個月時間，圖求治療尚猶不足，尚無可能再為
    屋頂施工等瑣事委託上訴人進行工程，被上訴人未曾委任上
    訴人進行系爭工程，上訴人無權向被上訴人請求系爭工程款
    。況依上訴人主張，系爭工程業於95年6月25日完成，並於
    同日請款，可知上訴人業於95年6月25日行使其承攬報酬求
    權，乃上訴人遲至97年10月3日始向原法院聲請核發支付命
    令，依民法第127條第7款及同法第128條規定，已逾2年時效
    ，其請求權已消滅。上訴人雖主張曾於96年8月27日開立發
    票向被上訴人請款，惟上訴人於請求後6個月內，亦即97年2
    月26日前並未起訴，消滅時效視為不中斷等語。而答辯聲明
    為：上訴駁回。
三、上訴人主張與被上訴人公司間訂有系爭工程承攬契約，被上
    訴人應給付系爭工程款等語，為被上訴人所否認，並以前詞
    置辯，是本院所應審究者，核為：兩造間是否存在系爭工程
    承攬契約？系爭工程款之請求權是否已罹於時效？
四、經查：
  (一)本件應認上訴人曾施作系爭工程：
    1.查證人鍾佳宏於原審時結證稱：被上訴人公司建物樣式為
      正中間5層樓鋼筋水泥建築，頂樓有蓋鐵皮。郭福隆過世
      前1年內更換5樓屋頂鐵皮，係郭福隆以被上訴人公司名義
      請其介紹，其找上訴人去施作，當時郭福隆曾告知工程施
      作後有漏雨，其與上訴人一起去看，改善到無漏雨為止，
      其知道一開始沒有付款，因公司經濟狀況不好，且郭福隆
      嗣後生病，最後工程款亦未給付是以公司的名義，上訴人
      曾派人去施工，其曾見過等語甚明（見原法院卷第34至36
      頁）；而甲○○原名郭福隆，亦有法務部戶役政連結作業
      系統查詢單在卷可參（見本院卷第67、68頁），堪認上訴
      人曾受被上訴人前法定代理人委請至被上訴人公司施作屋
      頂工程，則上訴人主張系爭工程係被上訴人前法定代理人
      甲○○委請上訴人前往施作等語，即非全不足採。
    2.證人孔繁謀亦於原審到庭證稱：其知被上訴人公司地址，
      其曾至該處施工，時間大約於95年5、6月間，承作被上訴
      人公司屋頂鐵皮屋，工程係施作整個屋頂，面積約4至500
      坪，工期4天，其工資約15至16萬元，材料由上訴人支出
      ，原即有鐵皮屋頂，因為漏水，故直接再蓋一層等語（見
      原法院卷第48至50頁），核與證人鍾佳宏所述曾至被上訴
      人公司施作系爭鐵皮工程乙節相符，益徵上訴人主張曾施
      作系爭工程等語非虛。
    3.證人即被上訴人公司會計蔡淑慧固到庭證稱：95年6月間
      被上訴人是機械工廠1至4層樓都有在營業，5樓當時候並
      未使用，採隔週休2日，上班時間是早上8點到下午5點，
      未曾見過上訴人及證人孔繁謀到被上訴人公司施工等語，
      而與證人孔繁謀則證稱其所稱施工現場4樓似一荒廢俱樂
      部，擺設有電動玩具機台，其不知道系爭建物1至3樓做何
      使用，因為整棟都很暗，沒有看到人在上班，但有電等語
      不同（見原法院卷第48、50頁）。惟查證人蔡淑慧係被上
      訴人公司會計，其證述已難遽採。至於被上訴人提出之照
      片（見原法院卷第65至70頁）係本件訴訟提起後所攝，即
      不足為被上訴人有利之證據；另員工考勤表固亦記載員工
      於95年5、6月有上班之紀錄，然證人孔繁謀僅證述未看到
      人在上班，亦不否認有電，而考勤表上員工上班亦有公休
      、特休等情形，是否果於施工期間均有人上班？已難遽予
      認定，且觀諸證人孔繁謀供述時間係98年4月22日（見原
      法院卷第46頁），距系爭工程之施作已近三年，對系爭工
      程施作情況縱有出入，亦非少見。參以證人蔡淑慧亦證稱
      ：被上訴人公司係5層樓水泥建築，屋頂在第5層樓，屋頂
      為鐵皮屋等語（見原法院卷第51、53頁），如證人鐘佳宏
      及孔繁謀未曾至現場，尚無可能知悉被上訴人公司之建築
      狀況並均為相似之供述。本院認應以證人鐘佳宏及孔繁謀
      之證述較為可採。
    4.又證人孔繁謀雖供稱不知上訴人向何人承包該工程，其係
      聽上訴人告知未獲請款公司係被上訴人公司，對被上訴人
      公司名稱亦不清楚（見原法院卷第48頁、49頁），惟查證
      人孔繁謀係上訴人之下包，僅知工作內容及地點而不知定
      作人被上訴人公司名稱亦非少見，尚不足認其證述有何不
      實；另證人鍾佳宏雖證稱系爭工程施作之時間在被上訴人
      前法定代理人過世前1年內，上訴人於被上訴人前法定代
      理人過世前半年催討此項債務等語（見原法院卷第34、36
      頁），核與上訴人主張施作及向甲○○請款時間固有出入
      ；惟查其供述時間係98年3月25日（見原法院卷第32頁）
      ，距系爭工程之施作亦已近三年，對系爭工程施作及請款
      時間未能確定而與上訴人主張有不同，亦屬事理之常，要
      不足以影響上訴人確有施作系爭工程之認定。至於被上訴
      人是否及曾於何時向被上訴人前法定代理人請款，其主張
      曾向被上訴人前法定代理人或現任法定代理人請款之時間
      是否正確，核涉其請求權是否罹於時效之問題，本院認亦
      不影響上訴人確有施作系爭工程之事實。
  (二)惟爭工程款請求權已罹於時效，上訴人請求無理由：
    1.按承攬人之報酬及其墊款請求權，因2年間不行使而消滅
      。而消滅時效，自請求權可行使時起算。時效因請求而中
      斷者，若於請求後6個月內不起訴，視為不中斷。民法第
      127條第7款、第128條、第130條分別定有明文。
    2.上訴人主張伊與被上訴人就被上訴人公司屋頂浪板工程定
      有承攬契約，是關於系爭工程報酬之請求，自應適用2年
      之短期時效。上訴人復自承系爭工程業於95年6月25日施
      作完成，是其關於系爭工程之報酬請求權自95年6月25日
      起即可得行使，然上訴人遲至97年10月9日始向原法院聲
      請對被上訴人核發支付命令，此觀前揭支付命令卷所附上
      訴人聲請狀上原法院收文章戳日期甚明。是上訴人提起前
      開支付命令時，距系爭工程款請求權可得行使之時點，顯
      已逾2年，被上訴人辯稱上訴人關於承攬報酬之請求權已
      因未於2年內未行使而罹於時效，堪予採信。
    3.上訴人固主張其於96年8月27日曾經開立發票向被上訴人
      請款，並據提出發票字軌號碼為UU00000000號發票乙紙為
      憑（見本院卷第8頁），然此為被上訴人所否認，查被上
      訴人未曾持上開發票供作營業稅申報使用，有財政部臺灣
      省北區國稅局大溪稽徵所函在卷可佐（見本院卷第34頁）
      ，且縱上訴人上開主張屬實，上訴人遲至97年10月9日始
      聲請核發支付命令，已如前述，可知上訴人並未於前開請
      求後6個月內起訴，其時效視為不中斷，仍無礙上訴人系
      爭工程款請求權已罹於時效之事實。上訴人復主張其於97
      年5、6月間曾多次向被上訴人索討系爭工程款等語，惟經
      本院詢問有無證據，則答稱都是口頭請款（見本院卷第75
      反面），並為被上訴人否認，上訴人復未能就此舉證以實
      其說，自不足為其有利之認定。至於證人孔繁謀雖於原審
      時證稱：「（知否原告有無向對方追討？）原告98.1、2
      月跟我說，因為當初叫他去做的那個老人家已經死掉了，
      所以請不到錢。」，惟此僅足證明上訴人曾告知證人未能
      領到工程款，尚不足證明上訴人有何持續向被上訴人催討
      系爭工程款及材料款之情形，亦難謂上訴人此部分所言屬
      實。即不足認上訴人聲請上開支付命令係於請求後6個月
      內為之，時效自未中斷。堪信上訴人本件請求已罹於時效
      ，而被上訴人既為時效之抗辯，則上訴人請求被上訴人給
      付系爭工程款，洵屬無據。
五、綜上所述，上訴人主張其得向被上訴人請求系爭工程款為不
    足採，被上訴人抗辯上訴人請求權已罹於時效，尚屬可信。
    是則上訴人主張被上訴人應給付承攬報酬云云，自屬無據。
    從而，上訴人主張本於承攬契約法律關係，請求被上訴人給
    付系爭承攬報酬及遲延利息，洵屬無據，不應准許。其假執
    行之聲請亦失所附麗，應併予駁回。原審為上訴人敗訴之判
    決，及駁回其假執行之聲請，理由雖略有不同，惟其亦認上
    訴人請求權已罹於時效乙節，於法即無不合。上訴意旨指摘
    原判決不當，求予廢棄改判，為無理由，應予駁回。
六、本件事證已臻明確，兩造其餘攻擊防禦方法及所舉未經援用
    之證據，經本院審酌後，認均不足以影響本判決之結果，爰
    不逐一論述，併此敘明。
七、據上論結，本件上訴為無理由，依民事訴訟法第449條第1項
    、第78條，判決如主文。
中    華    民    國    99    年    3    月    10     日
                    民事第二庭
                        審判長法  官  吳謙仁
                              法  官  李瓊蔭
                              法  官  黃莉雲
正本係照原本作成。
不得上訴。
中    華    民    國    99    年    3     月    11    日
                              書記官  魏汝萍

司法院資訊處製作；財團法人民間司法改革基金會備份。
